【裁判字號】    90,訴,1257
【裁判日期】    900816
【裁判案由】    公司法等
【裁判全文】
臺灣板橋地方法院刑事判決                          九十年度訴字第一二五七號
    公  訴  人  臺灣板橋地方法院檢察署檢察官
    被      告  甲○○
右列被告因公司法案件，經檢察官聲請簡易判決處刑（九十年度偵字第四五三五號）
，本院審理結果認為不宜以簡易判決處刑，改以通常程序審理，本院判決如左：
    主  文
甲○○共同公司負責人，公司應收之股款，股東並未實際繳納，而以申請文件表明收
足，科罰金新台幣參萬元，如易服勞役，以新台幣玖佰元即銀圓佰元折算壹日。緩
刑貳年。
    事  實
一、甲○○係設於台北縣泰山鄉○○路十八號之鼎強科技有限公司（以下簡稱鼎強公
    司）之負責人，於民國八十八年十一月間申請鼎強公司之設立登記時，明知就公
    司申請設立登記，對股東應收之股款，應由股東確實繳納，不得僅以申請文件表
    明收足，竟仍與不詳姓名年籍之成年人基於共同之犯意聯絡，由該人提供資金新
    台幣一百萬元，於八十八年十一月十七日存入鼎強公司設於中國農民銀行新莊分
    行之銀行帳戶內，以該帳戶之存款證明作為資本證明，並旋於同年月十九日提領
    轉存入其他籌備公司之帳戶，甲○○即以會計師之查核報告書檢附此帳戶資料持
    向經濟部中部辦公室表明股款業已收足，申請公司設立登記。
二、案經經濟部函送台灣板橋地方法院檢察署檢察官偵查後，聲請簡易判決處刑，本
    院審理結果認為不應以簡易判決處刑，改以通常程序審理。
    理  由
一、右揭犯罪事實，業據被告甲○○坦承不諱，核與證人即鼎強公司股東蔡明吉所證
    述之情節相符，並有中國農民銀行新莊分行有關公司籌備處開戶之存提款明細表
    、公司設立登記事項卡、董事股東名單、查核報告書、股東繳納股款明細表、中
    國農民銀行新莊分行活期存款存摺各一件附卷可稽，本件事證明確，被告犯行洵
    堪認定。
二、核被告所為，係犯公司法第九條第三項之公司負責人於公司應收之股款，股東並
    未實際繳納，而以文件表明收足罪。被告與不詳姓名年籍之成年人間，就上開犯
    行，有犯意之聯絡及行為之分擔，均為共同正犯。爰審酌被告之素行、犯罪之目
    的、手段、尚屬初犯、所生危害及犯後坦承犯行等一切情狀，量處如主文所示之
    刑，並諭知易服勞役之折算標準。末查，被告前未曾受有期徒刑以上刑之宣告，
    有臺灣高等法院檢察署刑案紀錄簡覆表一件在卷可憑，其因一時思慮未周，偶罹
    刑章，惡性輕微，經此教訓後，應知警惕，當無再犯之虞，本院因認對其所宣告
    之刑，以暫不執行為適當，併予緩刑二年之宣告，以勵自新。
三、公訴意旨另以：被告甲○○係設於台北縣泰山鄉○○路十八號之鼎強科技有限公
    司負責人，於八十八年十一月間申請鼎強公司之設立登記時，明知就公司申請設
    立登記，對股東應收之股款，應由股東確實繳納，不得僅以申請文件表明收足，
    竟仍與不詳姓名年籍之人基於共同犯意聯絡，由該人提供資金新台幣一百萬元，
    於八十八年十一月十七日存入鼎強公司之帳戶內，以該帳戶之存款證明作為資本
    證明，並旋於同年月十九日提領轉存入其他籌備公司之帳戶，甲○○即以會計師
    之查核報告書檢附此帳戶資料持向經濟部中部辦公室表明股款業已收足，申請公
    司設立，而使該管公務員將此不實事項登載於職務上所掌管之公司設立登記事項
    卡公文書上，足以生損害於經濟部對於准許公司設立登記之正確性及易使一般民
    眾信任已為合法設立之公司。因認被告甲○○所為，另涉有刑法第二百一十四條
    之使公務員登載不實罪嫌。
四、惟按刑法第二百十四條所謂使公務員登載不實事項於公文書罪，須一經他人之聲
    明或申報，公務員即有登載之義務，並依其所為之聲明或申報予以登載，而屬不
    實之事項者，始足構成，若其所為聲明或申報，公務員尚須為實質之審查，以判
    斷其真實與否，始得為一定之記載者，即非本罪所稱之使公務員登載不實，此有
    最高法院七十三年度台上字第一七一○號判例可資參照。次按，公司法第七條第
    一項規定：「公司之設立、變更或解散之登記或其他處理事項，中央主管機關得
    委託地方主管機關審核之」，同法第三百八十七條規定：「公司之登記或認許，
    應由負責人備具申請書，連同本章所定應備之文件二份，向中央主管機關申請或
    報由地方主管機關轉報中央主管機關核辦﹔由代理人申請時，應加具代理之委託
    書。」，第三百八十八條復規定「主管機關對於公司登記之申請，認為有違反法
    令或不合法定程式者，應令其改正，非俟改正合法後，不予登記」，足見主管機
    關對於公司之設立登記事項，本有實質之審查權，再參以經濟部所發布之公司行
    號申請登記資本額查核辦法第一條規定「公司行號申請登記資本額之查核，依本
    辦法之規定。但其他法令另有規定者，並應從其規定」，第九條又規定「主管機
    關於核准公司資本額登記前，得先行查驗。主管機關於核准登記後，得予抽查」
    ，準此，主管機關對於公司申請設立資本額之登記，既得於事先予以查驗，事後
    復可以予以抽查，顯見公司資本額登記之申請，公務員尚須為實質之審查，以判
    斷其真實與否，始得為一定之記載者，揆諸前揭最高法院判例意旨，本件被告縱
    有明知股東繳納股款不實，仍使該管公務員登載於職務上所掌公文書之行為，亦
    難論以刑法第二百十四條之罪。因公訴人認被告此部份之犯行，與前開已論罪科
    刑部分，有刑法上牽連犯之裁判上一罪關係，爰不另為無罪之諭知。
據上論斷，應依刑事訴訟法第四百五十二條、第二百九十九條第一項前段，公司法第
九條第三項，刑法第十一條前段、第四十二條第二項、第七十四條第一款，罰金罰鍰
提高標準條例第二條，現行法規所定貨幣單位折算新台幣條例第二條，判決如主文。
本案經檢察官簡美慧到庭執行職務
中      華      民      國      九十      年      八      月    十六    日
                                  臺灣板橋地方法院刑事第一庭
                                      法  官   胡 堅 勤
右正本證明與原本無異。
如不服本判決，應於判決送達後十日內，向本院提出上訴狀。
                                      書記官   劉 文 美
中      華      民      國      九十      年      八      月    十六    日
附錄本案所犯法條全文
公司法第九條
公司設立登記後，如發現其設立登記或其他登記事項，有違法情事時，公
司負責人各處一年以下有期徒刑、拘役或科或併科新臺幣六萬元以下罰金
。
公司負責人對於前項登記事項，為虛偽之記載者，依刑法或特別刑法有關
規定處罰。
公司應收之股款，股東並未實際繳納，而以申請文件表明收足，或股東雖
已繳納，而於登記後將股款發還股東，或任由股東收回者，公司負責人各
處五年以下有期徒刑、拘役或科或併科新臺幣六萬元以下罰金。
前三項裁判確定後，由法院檢察處通知中央主管機關撤銷其登記。


司法院資訊處製作；財團法人民間司法改革基金會備份。
